【裁判字號】    95,重訴,234
【裁判日期】    951130
【裁判案由】    清償債務
【裁判全文】
臺灣臺南地方法院民事判決             95年度重訴字第234號
原        告   臺灣中小企業銀行股份有限公司
法 定代理 人   戊○○
訴 訟代理 人   丁○○
被        告   順旭企業股份有限公司
兼法定代理人   乙○○
被        告   丙○○
               甲○○
上列當事人間請求清償債務事件，經本院於95年11月24日言詞辯
論終結，判決如下：
    主      文
被告順旭企業股份有限公司、乙○○、丙○○應連帶給付原告新
臺幣柒佰萬貳仟陸佰貳拾捌元，及如附表一求償明細欄各項借款
餘額所示之利息及違約金。
被告順旭企業股份有限公司、乙○○、丙○○、甲○○應連帶給
付原告新臺幣陸佰貳拾貳萬參仟參佰陸拾壹元，及如附表二求償
明細欄各項借款餘額所示之利息及違約金。
訴訟費用由被告順旭企業股份有限公司、乙○○、丙○○連帶負
擔百分之五十三，餘由被告順旭企業股份有限公司、乙○○、丙○○、甲○○連帶負擔。
本判決於原告以新臺幣肆佰伍拾萬元為被告供擔保後，得假執行
。
    事實及理由
壹、程序方面：
    本件被告順旭企業股份有限公司、乙○○、丙○○、甲○○
    經合法通知，未於言詞辯論期日到場，核無民事訴訟法第38
    6條所列各款情形， 爰依原告之聲請，由其一造辯論而為判
    決。
貳、實體方面：
一、本件原告起訴主張：
（一）被告順旭企業股份有限公司於民國94年5月27日及95年4月
      6日，邀同被告乙○○、丙○○為連帶保證人， 向原告借
      款3筆，合計新臺幣（下同）9,000,000元，約定借款期間
      自94年5月27日起至100年4月6日止（借款日期、借款金額
      、借款到期日，均詳如附表一編號1.至編號3.所示），附
      表編號1.至編號3.之利息分別按原告基準利率加週年利率
      百分之1.15、1.15、1.30計付，各為週年利率百分之4.50
      、4.50、4.83，嗣隨原告基準利率調整而調整，並自調整
      日起按調整後之利率計算，被告順旭企業股份有限公司喪
      失期限利益，全部債務視為到期之利率，經調整後分別為
      週年利率百分之4.81、4.81、4.96，還本付息方式為自實
      際撥款日起，依年金法，按月攤還本息， 第1次繳款日分
      別為94年6月27日、94年6月27日、95年5月6日，嗣後之繳
      款日分別為每月之27日、27日及6日。
（二）被告順旭企業股份有限公司又於94年6月28日、94年7月14
      日及95年12月1日， 邀同被告乙○○、丙○○、甲○○為
      連帶保證人，向原告借款4筆， 合計7,600,0000元，約定
      借款期間自94年6月28日起至99年12月1日止（借款日期、
      借款金額、借款到期日，均詳如附表二編號1.至編號4.所
      示），附表二編號1.、編號4.之利息分別按原告基準利率
      加週年利率百分之2.8、2.8計付，各為週年利率百分之6.
      15、6.28；附表二編號2.、編號3.之利息分別按中華郵政
      2年期定期儲蓄機動利率加週年利率百分之 1.65、2.25計
      付，各為週年利率百分之3.495、4.195， 嗣隨中華郵政2
      年期定期儲蓄機動利率調整而調整，被告順旭企業股份有
      限公司喪失期限利益，全部債務視為到期之利率，附表二
      編號1.、編號2.、編號4.之利率，經調整後分別為週年利
      率百分之6.46、3.815、6.46， 附表二編號3.之借款利率
      ， 依約則改按原告基準利率加週年利率百分之3計付，即
      為週年利率百分之6.66，還本付息方式除附表二編號3.分
      20期攤還，第1期攤還日為95年1月15日， 第2期至第20期
      ，於每年1、4、7、10月之15日攤還外， 附表二編號1.、
      編號2.及編號4.，則自實際撥款日起，依年金法，按月攤
      還本息，第一次繳款日分別為94年7月28日、94年8月14日
      、95年1月1日，嗣後之繳款日分別為每月之28日、14日及
      1日。
（三）雙方並約定如有任何一宗債務不依約清償本金時，即喪失
      期限利益，全部債務視為到期，且如遲延還本付息時，除
      須按約定利率計付遲延利息外， 其逾期在6個月以內者，
      按上開利率之百分之10加計違約金； 逾期超過6個月者，
      則按上開利率之百分之20加計違約金。詎被告順旭企業股
      份有限公司就附表一所示編號1.至編號3.之借款，分別僅
      繳付本息至95年9月26日、95年9月26日、95年9月5日；就
      附表二所示編號1.至編號4.之借款，分別僅繳付本息至95
      年8月27日、95年9月13日、95年9月14、95年8月31日，即
      未再繳納本息，依約已喪失期限利益，全部債務視為到期
      ，現尚積欠原告附表一編號1.至編號3.之借款共7,002,62
      8元及如主文第1項所示之利息與違約金未清償；附表二編
      號1.至編號4.之借款共6,223,361元及如主文第2項所示之
      利息與違約金未清償，迭經催討均置之不理，而被告乙○○、丙○○、甲○○為被告順旭企業股份有限公司之連帶
      保證人，依法應負連帶給付責任，爰依消費借貸及連帶保
      證之法律關係，提起本件訴訟等語。 並聲明：如主文第1
      項、第2項所示，並陳明願供擔保請准宣告假執行。
二、被告順旭企業股份有限公司、乙○○、丙○○、甲○○均未
    於言詞辯論期日到場，亦未提出書狀作何聲明或陳述。
三、得心證之理由：
（一）本件原告起訴主張之前揭事實， 業據其提出借據7紙、輔
      導中小企業升級貸款契約書1紙、授信約定書4份、繳款明
      細表7紙、放款利率歷史資料表2紙及股份有限公司變更登
      記表1份為證（見本院卷第6頁至第26頁、第46頁至第47頁
      ），核屬相符。又被告順旭企業股份有限公司、乙○○、
      丙○○、甲○○已於相當時期受合法之通知，而於言詞辯
      論期日不到場，亦未提出任何書狀或證據資料爭執，自堪
      信原告之主張為真實。
（二）按借用人應於約定期限內，返還與借用物種類、品質、數
      量相同之物；遲延之債務，以支付金錢為標的者，債權人
      得請求依法定利率計算遲延利息，但約定利率較高者，仍
      從其約定利率；當事人得約定債務人於債務不履行時，應
      支付違約金， 民法第478條、第233條第1項、第250條第1
      項分別定有明文。次按稱保證者，謂當事人約定，一方於
      他方之債務人不履行債務時，由其代負履行責任之契約；
      保證債務，除契約另有訂定外，包含主債務之利息、違約
      金、損害賠償及其他從屬於主債務之負擔；連帶債務之債
      權人，得對於債務人中之一人或數人或其全體，同時或先
      後請求全部或一部之給付，連帶債務未全部履行前，全體
      債務人仍負連帶責任， 民法第739條、第740條、第273條
      分別定有明文。再按保證債務之所謂連帶，係指保證人與
      主債務人負同一債務，對於債權人各負全部給付之責任者
      而言，此就民法第272條第1項規定連帶債務之文義參照觀
      之甚明。 故連帶保證與普通保證不同，縱使無民法第746
      條所揭之情形， 亦不得主張同法第745條關於先訴抗辯之
      權利（最高法院45年台上字第1426號判例、88年度台上字
      第1815號判決意旨參照）。查本件原告主張被告順旭企業
      股份有限公司邀同被告乙○○、丙○○、甲○○為連帶保
      證人向其借款，到期未依約清償一節，業如前述，揆諸前
      揭說明，原告依法自得向被告連帶請求積欠之借款、利息
      及違約金。
四、從而，原告依消費借貸及連帶保證之法律關係，請求被告順
    旭企業股份有限公司、乙○○、丙○○連帶給付借款7,002,
    628元，及如主文第1項所示之利息與違約金；請求被告順旭
    企業股份有限公司、乙○○、丙○○、甲○○連帶給付借款
    6,223,361元，及如主文第2項所示之利息與違約金，為有理
    由，應予准許。
五、原告陳明願供擔保，聲請宣告假執行，核無不合，爰酌定相
    當擔保金額准許之。
六、據上論結，本件原告之訴為有理由， 依民事訴訟法第385條
    第1項前段、第85條第2項，判決如主文。
中    華    民    國    95    年    11    月    30    日
                        民事第一庭    法  官  陳金虎
以上為正本係照原本作成。
如對本判決上訴，須於判決送達後20日內向本院提出上訴狀（須
附繕本）。
中    華    民    國    95    年    12    月    1     日
                                      書記官  謝文心
附表一：
┌────────┬─────┬─────┬──────┬─────┐
│      編號      │   1.     │   2.     │    3.      │合      計│
├─┬──────┼─────┼─────┼──────┼─────┤
│  │原借款日期  │94.5.2    │95.5.27   │ 94.4.6     │          │
│  ├──────┼─────┼─────┼──────┼─────┤
│原│金額（萬元）│  500     │  250     │   150      │  900     │
│借├──────┼─────┼─────┼──────┼─────┤
│款│期限（至民國│99.5.27   │99.5.27   │100.4.6     │          │
│明│年月日）    │          │          │            │          │
│細├──────┼─────┼─────┼──────┼─────┤
│  │原借款利率  │4.50%     │4.50%     │ 4.83%      │          │
├─┼──────┼─────┼─────┼──────┼─────┤
│  │借款餘額    │3,778,216 │1,835,861 │1,388,551   │7,002,628 │
│  │（元）      │          │          │            │          │
│  ├──────┼─────┼─────┼──────┼─────┤
│  │利        率│4.81%     │4.81%     │  4.96%     │          │
│  ├──────┼─────┼─────┼──────┼─────┤
│求│利息起算日  │95.9.27   │95.9.27   │ 95.9.6     │          │
│償├──────┼─────┼─────┼──────┼─────┤
│明│違約金起算日│95.10.28  │95.10.28  │ 95.10.7    │          │
│細├──────┼─────┴─────┴──────┼─────┤
│  │利        息│自利息起算日起至清償日止，按上開利率│          │
│  │            │計算。                              │          │
│  ├──────┼──────────────────┼─────┤
│  │違   約   金│自上開違約金起算日起至清償日止，逾期│          │
│  │            │在6個月以內部份， 按上開利率百分之10│          │
│  │            │，超過6個月部份， 按上開利率百分之20│          │
│  │            │計付違約金。                        │          │
└─┴──────┴──────────────────┴─────┘
附表二：
┌────────┬─────┬─────┬──────┬─────┬─────┐
│      編號      │   1.     │   2.     │    3.      │    4.    │合     計 │
├─┬──────┼─────┼─────┼──────┼─────┼─────┤
│  │原借款日期  │94.6.28   │94.7.14   │ 94.12.1    │94.12.1   │          │
│  ├──────┼─────┼─────┼──────┼─────┼─────┤
│原│金額（萬元）│  300     │  160     │   100      │  200     │  760     │
│借├──────┼─────┼─────┼──────┼─────┼─────┤
│款│期限（至民國│99.6.28   │99.7.14   │ 99.10.15   │99.12.1   │          │
│明│年月日）    │          │          │            │          │          │
│細├──────┼─────┼─────┼──────┼─────┼─────┤
│  │原借款利率  │6.15%     │3.495%    │ 4.195%     │ 6.28%    │          │
├─┼──────┼─────┼─────┼──────┼─────┼─────┤
│  │借款餘額    │2,381,983 │1,252,456 │ 850,000    │1,738,922 │6,223,361 │
│  │（元）      │          │          │            │          │          │
│  ├──────┼─────┼─────┼──────┼─────┼─────┤
│  │利        率│6.46%     │3.815%    │6.66%       │6.46%     │          │
│  ├──────┼─────┼─────┼──────┼─────┼─────┤
│求│利息起算日  │95.8.28   │95.9.14   │95.9.15     │95.9.1    │          │
│償├──────┼─────┼─────┼──────┼─────┼─────┤
│明│違約金起算日│95.9.29   │95.10.15  │95.10.16    │95.10.2   │          │
│細├──────┼─────┴─────┴──────┴─────┴─────┤
│  │利        息│自利息起算日起至清償日止，按上開利率計算。                  │
│  ├──────┼──────────────────────────────┤
│  │違   約   金│自上開違約金起算日起至清償日止，逾期在6個月以內部份， 按上開│
│  │            │利率百分之10，超過6個月部份， 按上開利率百分之20計付違約金。│
└─┴──────┴──────────────────────────────┘


司法院資訊處製作；財團法人民間司法改革基金會備份。
